【裁判字號】    98,交聲更,9
【裁判日期】    980430
【裁判案由】    交管條例聲異
【裁判全文】
臺灣板橋地方法院交通事件裁定         98年度交聲更字第9號
原處分機關  交通部公路總局臺北區監理所板橋監理站
異  議  人
即受處分人  甲○○
上列異議人即受處分人因違反道路交通管理處罰條例案件，對於
交通部公路總局臺北區監理所板橋監理站民國97年8 月12日所為
之處分（板監裁字裁41-C00000000號），聲明異議，經本院於97
年12月19日以97年度交聲字第2237號裁定撤銷原處分，並諭知異
議人不罰，原處分機關不服，提起抗告，經臺灣高等法院於98年
2 月27日以98年度交抗字第180 號撤銷原裁定，發回本院更行審
理，本院更為裁定如下：
    主  文
異議駁回。
    理  由
一、按「汽車駕駛人，行經有燈光號誌管制之交岔路口闖紅燈者
    ，處新台幣一千八百元以上五千四百元以下罰鍰」，道路交
    通管理處罰條例第53條第1 項定有明文，且依同條例第63條
    第1項 第3 款，應記違規點數3 點。又所謂「汽車」，係指
    在道路上不依軌道或電力架線而以原動機行駛之車輛（包括
    機器腳踏車），同條例第92條第1 項所授權訂立之道路交通
    安全規則第2 條第1 項第1 款亦有明文規定。故機車駕駛人
    如有上開闖紅燈之違規情形，亦有首揭處罰規定之適用。
二、原處分機關認異議人即受處分人甲○○於民國96年8 月7 日
    晚上7 時20分許，騎乘車號LD2-673 號重機車，行經臺北縣
    中和市○○路581 巷與該路交岔路口時，闖越紅燈左轉員山
    路行駛，涉有道路交通管理處罰條例第53條第1 項之違規，
    嗣經警攔截製單舉發後，爰依上開法律規定，於97年8 月12
    日以板監裁字裁41-C00000000號裁處異議人罰鍰新台幣（下
    同）4 千5 百元及記違規點數3點 在案，此有臺北縣政府警
    察局舉發違反道路交通管理事件通知單影本、原處分機關違
    反道路交通管理事件裁決書各1 份附卷可按。
三、聲明異議意旨略以：異議人騎車到前揭路口時還是綠燈，只
    是準備要變黃燈，但當時車子很多，我的對向剛好有車要左
    轉，我怕被撞，只好往左邊閃，所以就左轉到左邊去了。當
    時是已經變成紅燈沒錯，但實際上我是在綠燈時經過路口，
    在不得已的情況下才弄到紅燈左轉。爰聲明異議，請求撤銷
    上開裁決云云。
四、經查：
  (一)證人即案發當時之現場值勤警員張育誠到庭證稱：「（問：
    本件是否你承辦？當時情形？）本件是我告發的。我上次有
    到庭，也有看到異議人本人，但我有急事就先離開了。本件
    案發當時我有開異議人闖紅燈之罰單沒有錯，但因為時間已
    經過很久了，我不記得詳情」、「（問：有無在違規地點執
    勤過？）有，這是我們固定取締違規的地點，我們通常是取
    締紅燈左轉與紅燈直行」、「（問：如何判斷是否是紅燈左
    轉？）我們大概在路口二十公尺左右值勤，可以很清楚看到
    路口之燈號等情形，該路口不是一個很對稱的十字路口，對
    向只是一個小巷口。所以我在現場執勤可以很清楚看到駕駛
    人有無紅燈左轉。而且通常紅燈左轉的駕駛人是在員山路綠
    燈時的車輛都已經沒有了或變少了時，才會趁機左轉過來，
    所以可以很容易發現違規」、「（問：會不會有駕駛人是在
    581 巷口綠燈直行時，因為可能對向來車要左轉員山路，可
    能要在路口等一下，結果因為等一下而導致變成紅燈，才被
    迫在此情形下左轉之情形？）不會，因為他如果是在號誌之
    前就已經通過停止線而在路口的話，不管是左轉還是直行，
    我們都不會去告發。我們會告發的是燈號都已經改變之後，
    才通過停止線闖越路口左轉或直行的車輛。其實我們會考慮
    在燈號的變換過程中，都會有一些時間差，例如有時候二個
    路口都會同時呈現紅燈，所以如果駕駛人是在這時搶紅燈過
    來，我們並不會去取締。我們會去取締的是在燈號已經變換
    明確，且已經變換一會兒的情形」、「（問：本件異議人主
    張他是在燈號變換之前就已經越過停止線停在路口，讓左轉
    的車輛先行，但因為號誌這時候改變，才被迫左轉的情形，
    是否你們會加以攔檢告發？）會有這種情形代表當時車輛很
    多，也的確會發生這種情形，但我們不會將這種情形當成紅
    燈左轉，不會去攔檢、告發駕駛人。所以異議人這樣講不實
    在，我們一定是在異議人越過停止線時已經是紅燈了，而員
    山路已經變綠燈了，且不算是搶紅燈的情況下，才會開單告
    發。就我值勤的印象來講，我都是這樣開單告發的，不會有
    異議人所述的情形」、「（問：視力狀況？）有近視，但戴
    眼鏡後是正常的，我值勤時都戴眼鏡。在上開路口可以很清
    楚看到有無闖紅燈之情形」、「（問：本件違規時間是晚上
    七時二十分，可以很清楚看到違規情形嗎？）可以，該處有
    路燈，還蠻明亮的」、「（問：是否認識異議人？與異議人
    間有無任何恩怨嫌隙？）不認識。無」等語（參見本院98年
    4 月24日訊問筆錄）。
  (二)審諸前揭警員所證乙節，並無不合常理或矛盾之處，其所為
    證詞業已清楚證述異議人騎乘前揭機車，於案發時、地確有
    紅燈左轉而該當闖紅燈之交通違規情事甚明。至除該警員之
    證詞外，固無另以錄影或照相等方式所拍攝之車輛違規錄影
    帶或照片另資證明。惟一般警員執行交通勤務，依法並未要
    求就上開車輛闖紅燈等違規事項必須錄影或拍照存證，且因
    此等違規情事均發生於一剎那之間，除非於案發現場恰有預
    先錄影或擺設固定之照相設備，否則要求值勤警員或舉發機
    關緊急錄影或照相，並須以此為證，亦未免與執行勤務之實
    況難合。職是，本院以為雖無違規錄影或照片等證據資料另
    為佐證，但案發當時之現場值勤警員亦不失為可資證明之證
    人身分，該警員既已到庭作證如上，其證詞尚屬合理，且衡
    諸該警員係依法執行公務，其與異議人並不認識，亦無任何
    嫌隙可言，該警員當不至甘冒涉犯偽證罪之風險，蓄意構陷
    異議人有此交通違規，故該警員上述之證言應可採信，當堪
    認定異議人確有上開之違規事實無訛。
五、綜上所述，應堪認定異議人確有前揭之交通違規情事，異議
    人空言為辯並無足取。揆諸首揭法律規定，異議人既駕車行
    經有燈光號誌管制之交岔路口闖紅燈，原處分機關審酌異議
    人違規情節，處以法律規定額度內之罰鍰4 千5 百元，並記
    違規點數3 點，自屬有據。異議人仍執詞聲明異議，洵無理
    由，本院當應裁定駁回。
六、結論：依道路交通管理處罰條例第87條第2 項、道路交通案
    件處理辦法第19條，裁定如主文。
中    華    民    國    98    年    4     月    30    日
                  交通法庭      法  官  陳信旗
以上正本證明與原本無異。
如不服本裁定，應於送達後5 日內向本院提出抗告狀。
                                書記官  陳昭綾
中    華    民    國    98    年    4     月    30    日


司法院資訊處製作；財團法人民間司法改革基金會備份。
